臺灣新竹地方法院刑事判決　　　　　　　　100年度易字第4號
公　訴　人　臺灣新竹地方法院檢察署檢察官
被　　　告　王俊明
上列被告因詐欺案件，經檢察官提起公訴（99年度偵緝字第562
號），因被告就被訴事實為有罪之陳述，經本院合議庭裁定進行
簡式審判程序，判決如下：
    主  文
王俊明幫助犯詐欺取財罪，處拘役伍拾伍日，如易科罰金，以新
臺幣壹仟元折算壹日。
    事  實
一、王俊明依其已成年之社會經驗，應有相當之智識程度，明知
    金融機構帳戶之提款卡及提款密碼為個人信用之表徵，任何
    人均可自行到金融機構申請開立存款帳戶及申請提款卡，並
    無特別之窒礙，並在客觀可預見將自己所有之帳戶存摺、提
    款卡及提款密碼等金融帳戶資料交付或提供他人使用，可能
    因此供不法詐騙份子用以詐使他人將款項匯入後，再加以提
    領之用，以達到不法詐騙份子隱瞞資金流向及避免提款行為
    人身分曝光之目的，仍基於縱有人持其金融機構帳戶做為實
    行犯罪之工具、亦不違背其本意之幫助詐欺取財不確定故意
    ，於民國99年1 月4 日在某不詳地點，將其申辦之玉山商業
    銀行（下稱玉山銀行）新竹分行第0000000000000 號帳戶之
    存摺、提款卡及密碼等物件，均交付、告知某真實姓名、年
    籍不詳之成年人及其所屬之詐欺集團，供該詐欺集團成員作
    為存提款及匯款使用，嗣該成年人所屬詐欺集團成員即意圖
    為自己不法之所有，共同基於詐欺取財之犯意聯絡，由其集
    團所屬真實姓名、年籍不詳之成年成員，分別為下列行為：
  (一)於99年1 月4 日21時4 分許，撥打電話予李珮慈，佯稱其網
    路購物訂單有誤，需至自動櫃員機操作取消付款云云，使李
    珮慈陷於錯誤，以操作自動提款機之方式，先後匯款新臺幣
    （下同）29,989元及97,000元至詐欺集團指定之帳戶，其中
    於同日21時52分許之29,989元即匯入王俊明上開帳戶內，旋
    在同日內即遭提領一空。
  (二)於99年1 月4 日18時20分許，撥打電話予紀志儒，佯稱因之
    前其在網路購物付款時，遭網路購物服務人員誤設成分期付
    款方式，需至自動櫃員機操作取消分期付款設定云云，使紀
    志儒陷於錯誤，於同日22時15分許，以操作自動提款機之方
    式，匯款21,998元至王俊明之上開帳戶內，旋在同日內亦即
    遭提領一空。嗣因李珮慈及紀志儒等2 人均發覺受騙而報警
    處理，始悉上情。
二、案經李珮慈訴由新北市政府警察局中和區第一分局及紀志儒
    訴由彰化縣政府警察局彰化分局均轉由新竹市政府警察局第
    二分局報請臺灣新竹地方法院檢察署檢察官偵查起訴。
    理  由
一、按本件被告王俊明（下稱被告）所犯係死刑、無期徒刑、最
    輕本刑為3 年以上有期徒刑以外之罪，其就被訴事實為有罪
    之陳述，經本院告知簡式審判程序之旨，並聽取檢察官及被
    告之意見後，經合議庭評議後，裁定進行簡式審判程序。又
    本件卷內之人證、物證、書證等證據，依刑事訴訟法第273
    條之2 規定，不受同法第159 條第1 項關於傳聞法則規定之
    限制，依法均有證據能力，合先敘明。
二、上開被告提供其金融機構帳戶存摺、提款卡及密碼予詐欺集
    團使用，取得該等資料之詐欺集團成員曾經利用而遂行向被
    害人李珮慈及紀志儒等人詐欺取財之事實，業經被告於本院
    審理中坦承不諱（本院卷第42頁反面），核與證人即被害人
    李珮慈、紀志儒於警詢中證述其等陳述遭人詐騙經過情形（
    偵卷第3 至7 頁），互相合。復有被告玉山銀行開戶資料
    及交易明細表（偵卷第37至56頁）、被害人李珮慈、紀志儒
    所提之匯款單據（偵卷第16、17頁）等相關事證在卷可稽，
    且觀諸被害人李珮慈及紀志儒等人一經匯款至被告上開帳戶
    後，復均即遭不明人士於同日迅速提領一空，顯係分工甚為
    縝密無間之詐欺集團所為，足徵上開局帳戶確已遭該詐欺集
    團用於充作詐騙被害人之指定存匯款帳戶以取得不法款項使
    用無訛，堪認被告上開任意性之自白，經前揭證據補強後，
    應認與事實相符，自得為認定被告犯罪之證據。
三、按金融帳戶為個人之理財工具，而金融存款帳戶，攸關存戶
    個人財產權益之保障，專屬性甚高，衡諸常理，若非與本人
    有密切關係，不可能提供個人帳戶供他人使用，又參以坊間
    報章雜誌及其他新聞媒體，對於以網路購物詐財或其他類似
    詐騙手法之不法犯罪集團，經常利用大量收購之他人存款帳
    戶，以隱匿其等詐欺取財犯罪之不法行徑，規避執法人員之
    查緝，並掩飾、確保因自己犯罪所得之財物，類此在社會上
    層出不窮之案件，亦多所報導及再三披露，則依一般人之社
    會生活經驗，苟見他人不自己申請開立帳戶而蒐集不特定人
    之帳戶使用，衡情應可預見收集之帳戶乃係被利用為與財產
    有關之犯罪工具，而本件被告於案發時係國中肄業教育程度
    、年逾2 旬之成年人，有被告戶籍資料附卷可稽（本院卷第
    6 頁），且其能填載申請書向玉山銀行申辦帳戶並領取存摺
    及提款卡，復於偵訊及本院審理時對各項問題均能理解明瞭
    、對答流暢，並在偵訊時及本院審理之初曾編造其帳戶係遭
    竊之虛言等情，亦有該帳戶開戶資料及相關筆錄存卷可查（
    偵緝卷第24至26頁、本院審易卷第17頁反面至第19頁），是
    被告自為具有正常知識智慮成熟及有相當社會歷練之成年人
    ，且其有以類似手法犯詐欺取財罪遭本院判刑之前案紀錄（
    本院案號：98年度審易字第121 號），足見被告係在可預見
    其將帳戶提供陌生人士使用，可能會幫助犯罪集團作為不法
    收取他人款項之用及掩飾或隱匿重大犯罪所得財物之情況下
    ，仍基於幫助詐欺取財之不確定故意提供上開帳戶資料予他
    人使用至明。從而，本件事證明確，被告幫助詐欺犯行堪以
    認定，應依法論科。
四、按刑法上之幫助犯，係對於犯罪與正犯有共同之認識，而以
    幫助之意思，對於正犯資以助力，而未參與實施犯罪之行為
    者而言（最高法院75年度台上字第1509號、84年度台上字第
    5998號、88年度台上字第1270號判決意旨參照）。是以，如
    未參與實施犯罪構成要件之行為，且係出於幫助之意思提供
    助力，即屬幫助犯，而非共同正犯。查本件被告提供其金融
    機構帳戶予他人使用，使他人（正犯）得基於詐欺取財之犯
    意，向被害人施用詐術，致使被害人陷於錯誤而交付款項，
    以遂行詐欺取財之犯行，然被告單純提供其金融機構帳戶予
    他人使用之行為，並不等同於向被害人施以欺罔之詐術行為
    ，此外，復無其他證據證明被告有參與詐欺取財犯行之構成
    要件行為，故被告提供其金融機構帳戶予他人使用之行為，
    係對於他人遂行詐欺取財之犯行資以助力，是核被告所為，
    係犯刑法第30條第1 項前段、第339 條第1 項之幫助詐欺取
    財罪。本件詐欺取財之正犯，利用被告所提供之玉山銀行帳
    戶，分別詐取被害人李珮慈、紀志儒等2 人款項，致各該被
    害人因而陷於錯誤，乃分別匯款至該玉山銀行帳戶內，準此
    ，被告提供帳戶之單一幫助行為，幫助該詐欺集團成員詐欺
    被害人李珮慈、紀志儒等2 人，所為幫助正犯為2 次詐欺犯
    行，屬一行為觸犯數罪名之同種想像競合犯，依刑法第55條
    之規定，應從一重之幫助詐欺取財罪處斷（被害人李珮慈之
    受騙金額為較高）。而被告係幫助犯，爰依刑法第30條第2
    項規定減輕其刑。
五、本院審酌被告在知悉國內現今詐騙行為猖獗之情形下，竟仍
    隨意提供其帳戶存摺、提款卡及提款密碼幫助他人實行詐欺
    犯罪者行騙財物，除造成被害人因而受有損失外，並造成國
    家查緝犯罪之困難，嚴重破壞社會治安及金融秩序，助長社
    會犯罪風氣，更造成被害人求償上之困難，所為實不足取，
    其前有詐欺之前科紀錄，有臺灣高等法院被告前案紀錄表在
    卷可佐（本院卷第3 、4 頁），雖不構成累犯，然其於98年
    5 月19日因詐欺案件經判處應執行有期徒刑5 月、緩刑2 年
    確定，而其於緩刑尚未期滿時，又為本案犯行，可見其素行
    非佳，惟念被告並未實際參與詐欺取財犯行，且於本院審理
    期間終能坦承犯行，堪認具有悔意，並參酌被害人遭詐騙匯
    入其帳戶內之金額為5 萬餘元之譜，且所受損失均尚未回復
    ，然被告自陳該款項均非其取得（本院卷第48頁反面），復
    斟酌被告自陳從事汽車美容工作甚久、每月有2 萬5 千元至
    3 萬元之正常收入（本院卷第49頁），及被告智識程度為國
    中肄業、現年屆24歲、未婚、家庭經濟狀況小康（本院卷第
    7 頁被告戶籍資料、本院他字卷第4 頁受訊問人基本資料欄
    ）生活狀況等一切情狀，另衡酌被告年輕識淺，目前核有正
    職之平日工作生活情形，經斟酌再三，認如量處以有期徒刑
    之刑度，將使被告前案之緩刑宣告有可能遭到撤銷之顧慮，
    果真如此，勢必使被告入獄服刑或繳交高額之罰金，茲考慮
    被告前開收入，恐將引起經濟上之困難，斟酌再三爰從寬量
    處被告拘役55日，庶免執簡失平、苛刑失衡之弊（簡言之，
    如被告飾詞狡展否認犯行，使本案延至緩刑期滿，反而不致
    有遭撤銷緩刑之虞，豈非情理之平），並諭知易科罰金之折
    算標準，以昭炯戒，並期被告能從此即真誠反省、悔悟，用
    勵自新，痛改前非，俾免一誤再誤。至被告所交付之上開帳
    戶存摺、提款卡等物，雖係供犯罪所用之物，惟其均非義務
    沒收之物，且既已交付詐欺集團成員使用未經取回，亦經被
    告供明在卷（本院卷第48頁反面），顯已移轉其所有權予該
    人，又未據扣案，復無證據證明尚屬存在，為免執行困難，
    爰均不予宣告沒收，附此敘明。
據上論斷，應依刑事訴訟法第273 條之1 第1 項、第284 條之1
、第299 條第1 項前段，刑法第339 條第1 項、第30條第1 項前
段、第2 項、第41條第1 項前段、第55條，刑法施行法第1 條之
1 第1 項、第2 項前段，判決如主文。
本案經檢察官陳建文到庭執行職務。
中    華    民    國    100   年    4     月    8     日
                  刑事第六庭    法  官  林建鼎
以上正本證明與原本無異。
如不服本判決應於收受送達後10日內向本院提出上訴書狀，並應
敘述具體理由；如未敘述上訴理由者，應於上訴期間屆滿後20日
內向本院補提理由書（均須按他造當事人之人數附繕本）「切勿
逕送上級法院」。告訴人或被害人如對於本判決不服者，應具備
理由請求檢察官上訴，其上訴期間之計算係以檢察官收受判決正
本之日期為準。
中    華    民    國    100   年    4     月    8     日
                                書記官  黃伊婕
附錄本案論罪之法條：
刑法第30條：
幫助他人實行犯罪行為者，為幫助犯。雖他人不知幫助之情者，
亦同。
幫助犯之處罰，得按正犯之刑減輕之。
刑法第339 條第1 項：（普通詐欺罪）
意圖為自己或第三人不法之所有，以詐術使人將本人或第三人之
物交付者，處5 年以下有期徒刑、拘役或科或併科1 千元以下罰
金。（罰金部分，依刑法施行法第1 條之1 第1 項、第2 項前段
規定，貨幣單位變更為新臺幣且金額提高為30倍）。